臺灣臺南地方法院交通事件裁定　　　　 94年度交聲字第399號
移送機關　　交通部公路總局嘉義區監理所麻豆監理站
受處分人
即異議人　　甲○○
上列受處分人因違反道路交通管理處罰條例案件，對於交通部公
路總局嘉義區監理所麻豆監理站94年8月1日所為之裁決處分（處
分案號：麻監裁罰字第裁75-M00000000號）聲明異議，本院裁定
如下：
    主  文
原處分均撤銷。
甲○○均不罰。
    理  由
一、原處分意旨略以：受處分人即異議人甲○○所有之車牌號碼
    UWA-372號輕型機車，於民國90年2月8日上午10點47分左右
    ，曾經人駕駛並於行經臺南縣新化鎮○○路535號前時，遭
    執勤之臺南縣警察局新化分局警員發現該機車駕駛人未戴安
    全帽後，乃欲加以攔查，豈知該駕駛人竟不服執勤警員之稽
    查而逃逸，該執勤警員乃依規定予以開單逕行舉發。後來原
    處分機關即交通部公路總局嘉義區監理所麻豆監理站經查證
    結果，亦以前述違規事實明確，而依違規當時之道路交通管
    理處罰條例第31條第3項及第60條第2項第1款等規定，裁處
    該機車之所有人即異議人罰鍰共計新臺幣2千3百元等語。
二、聲明異議意旨則略以：受處分人即異議人甲○○收受之本件
    裁決書中，載明之違規時間，迄今已長達4年半之久，這段
    期間異議人從未收到本件交通違規舉發通知單，且裁決書中
    亦未指明違規地點，係經異議人向原處分機關提出申訴，始
    知舉發通知單上所載之違規地點為「新化鎮○○路535號」
    ，恰巧係在異議人住家之正前方，異議人實無不服取締而逃
    逸之可能，故異議人不服原裁決，乃提起本件異議。
三、經查：
    （一）原處分意旨認為本件車牌號碼UWA-372號輕型機車，
          於90年2月8日上午10點47分左右，有經人駕駛並在行
          經臺南縣新化鎮○○路535號前時，因該機車駕駛人
          未戴安全帽，而經執勤之臺南縣警察局新化分局警員
          發現，並欲加以攔查時，該駕駛人竟不服執勤警員之
          稽查而逕行逃逸等情事，無非係以卷附之臺南縣警察
          局南縣警交字第M00000000號舉發違反道路交通管理
          事件通知單所記載之違規內容為其主要論據。
    （二）然而，證人即舉發本違規事件之臺南縣警察局新化分
          局警員唐本立，則於本院調查時到庭證稱：「（法官
          問：本件是否你舉發，情形如何？）是我舉發的，當
          時我們是兩個人巡邏勤務。當時我是在臺南縣新化鎮
          ○○路535號做攔查，因為我的紀錄簿有在那班巡邏
          勤務舉發10件違規，本件違規駕駛人究竟男女，我已
          經沒有印象了，長相如何也沒有印象，我是因為違規
          駕駛人不服稽查而逃逸，所以我才記下車牌依法舉發
          ，本件違規機車離我多遠，我也沒有印象了，我是以
          我看到的情況在舉發通知單上做記載，至於詳細情形
          我已經都忘記了。因為這是像一般的舉發情形，並無
          特殊情形，所以我沒有什麼印象，我只是依一般規定
          去舉發。」等語（參見本院94年11月4日訊問筆錄）
          ，可知證人即舉發警員唐本立雖無任意虛構違規事實
          以誣陷受處分人即異議人甲○○之可能，然證人唐本
          立警員對於本件交通違規事件之實際違規駕駛人之性
          別、外貌與特徵等，則因時間已久而均不復記憶，故
          就其前述證詞內容，經核並無從據以確認異議人所有
          之上述機車，於前開時、地，有經人駕駛而行經案載
          違規地點，並有原處分意旨所稱：「機車駕駛人未戴
          安全帽」及「不服從交通勤務警察指揮」等違規行為
          之情事。
    （三）其次，本件案載違規時間，距原處分機關即交通部公
          路總局嘉義區監理所麻豆監理站就本件違規事實作出
          裁決之日期，經查已超過4年之久，衡情一般人對於4
          年前某日之詳細行蹤，以及是否曾駕車行經特定處所
          ，或曾將車借予他人使用等情形，不僅難以清晰記憶
          ，而且更難留有任何相關事證，足以確切證明4年前
          之某日，其所有之車輛並無經人駕駛而行經某特定處
          所，故本件受處分人即異議人甲○○未能提出相關事
          證，以證明其無原處分意旨所稱多年前之違規情事，
          亦屬正常之事。何況異議人並未實際收受本件交通違
          規事件之舉發通知單一情，亦有因招領逾期未領而遭
          退回之舉發通知單掛號郵件1份存卷足憑，故異議人
          在不知其是否曾有本件交通違規之情況下，更不可能
          要求異議人在4年半以前，即能對於本件交通違規留
          下或保存足以證明無原處分意旨所指違規之相關事項
          ，故原處分機關就本件違規事實，在延宕多年後始作
          出本件裁決，其所造成舉證困難之不利益，經核應不
          能歸由異議人承受。
    （四）再者，本件舉發警員亦已無從提出其他積極證據，以
          供本院調查並確認當日所發現之違規機車，即係受處
          分人即異議人甲○○所有之上開機車，以資排除本件
          交通違規事件，尚無因為執勤警員匆忙之中誤看、誤
          記，或該實際違規車輛駕駛人使用偽造、變造車牌，
          而造成執勤警員觀察、舉發錯誤之可能，故本院尚難
          僅因舉發警員所記錄之前開車牌號碼及簡略之違規事
          實，即遽認異議人確有原處分意旨所稱之違規行為。
          此外，本院亦查無其他積極之相關事證，足以認定異
          議人所有之上開機車，於案載違規時間，確實有經人
          駕駛行經案載違規地點，而且該機車駕駛人亦有未戴
          安全帽及不服稽查而逃逸等違規行為。從而，本件之
          相關事證，經查尚不足以確認異議人有何原處分意旨
          所稱之違規行為。
四、綜上所述，受處分人即異議人甲○○所有之上開機車，於前
    述時、地，是否有經人駕駛並有駕駛人未戴安全帽及不服稽
    查而逃逸等違規行為，既然無從確認，則原處分機關即交通
    部公路總局嘉義區監理所麻豆監理站僅據歷時已久之簡略舉
    發內容，即貿然對於異議人加以裁罰，於法尚非適當。而本
    件異議人之異議內容，經核亦難認為無據，故應由本院裁定
    將原處分均予撤銷，並另為異議人均不罰之諭知，以資適法
    。
五、據上論斷，應依道路交通案件處理辦法第20條前段，裁定如
    主文。
中　　華　　民　　國　　94　　年　　11　　月　　21　　日
　　　 　　 　　　交通法庭   法　官　陳志成
以上正本證明與原本無異。
如不服本裁定應於送達後5日內向本院提出抗告狀（應附繕本）
。
      　　　　　　　　　　　 書記官　黃瓊蘭
中　　華　　民　　國　　94　　年　　11　　月　　21　　日
